臺灣高雄地方法院交通事件裁定　　　　　　　　　　九十一年度交聲字第一八九號
　　原處分機關　交通部公路局高雄區監理所
　　異　議　人　甲○○　住高雄.
　　即受處分人
右列受處分人因違反道路交通管理處罰條例案件，對於交通部公路局高雄區監理所九
十一年二月二十二日所為之處分（原處分：高監五字第裁八０—000000000
號），聲明異議，本院裁定如左：
    主  文
高雄縣警察局林園分局捌拾陸年拾壹月拾柒日、受處分人甲○○之吊銷駕照之處分書
撤銷，發交高雄縣警察局林園分局。
交通部公路局高雄區監理所民國玖拾壹年貳月貳拾貳日高監五字第裁八０—0000
00000號違反道路交通管理事件裁決書撤銷。甲○○不罰。
    理  由
一、異議意旨係以：異議人即受處分人甲○○於八十六年十一月十九日收到違規超速
    二件，異議人即持自小客車駕駛執照前往高雄縣警察局林園分局辦妥吊扣駕照事
    宜，並吊扣四個月，從八十六年十一月十九日至八十七年三月十八日止，然於九
    十年間因另違規，收到紅單繳完罰款後，竟又收到一張罰單表示駕照已於八十七
    年三月三日遭遭註，竟仍駕車之違規，然該段期間異議人之駕照仍在吊扣期間，
    為何會遭註銷？且異議人並未收到相關違規之舉發通知單及裁決書，且異議人在
    辦理吊扣駕照事宜時，承辦人員也僅查出僅二件違規，是異議人不知有此罰單，
    竟遭註銷駕照，實有不服，爰依法對於註銷駕照之處分書及交通部公路局高雄區
    監理所九十一年二月二十二日之裁決書均聲明異議。
二、原處分機關係以：本案係因高雄縣警察局交通警察隊警員於民國九十年五月十五
    日執行勤務時，發現異議人駕駛車號Ｊ八—０四三一號自小客車，行經高雄縣王
    生明路與過埤路口違規闖越紅燈，為警攔停，並掣製高警交字第Ｎ000000
    00號舉發違反道路交通管理事件通知單，並為高雄區監理所查悉異議人之駕照
    業於八十七年三月三日為高雄縣警察局林園分局依法逕行註銷，而於九十年七月
    三日依法掣製高監字第000000000號舉發通知單，惟異議人未於應到案
    日期依最低額裁罰，即於九十一年二月二十二日以高監五字第裁八０—0000
    00000號裁決異議人使用註銷駕照駕車之違規罰鍰新台幣一萬二千元整，罰
    鍰限於九十一年三月二十四日前繳納。
三、按違反道路交通管理處罰條例行為之處罰，處罰機關於裁罰時，應給予違規行為
    人陳述之機會，又違反道路交通管理處罰條例之行為人，未依規定自動繳納罰鍰
    或未依規定到案聽候裁決，處罰機關固得依道路交通管理事件統一裁罰標準及處
    理細則第四十四條第一項之規定依該處理細則附件之統一裁罰標準表，對行為人
    逕行裁決，惟該條項規定乃必以行為人經合法收受舉發違反道路交通管理事件通
    知單（以下稱舉發通知單）後，首先給予受處分人陳述意見之機會，在受處分人
    無正當理由未依該舉發通知單上所載應到案日期為罰鍰之繳納或到案聽候裁決時
    ，方有適用，易言之，如未合法送達舉發通知單予受處分人，則受處分人無從在
    到案日期前自行前往郵局或金融機構繳納罰鍰，即難認處罰機關可前揭依道路交
    通管理事件統一裁罰標準及處理細則第四十四條第一項之規定對行為人逕行裁決
    。
四、是本件異議首須探究者為高雄縣警察局林園分局於八十三年開立之舉發通知單及
    於八十六年十一月十七日吊銷處分書是否均合法通知異議人：
    經查：本件異議人為車號ＵＳ—六九四八號號自小客車之所有人，業據異議人自
    承：該車為伊所有，但平常是由父親駕駛使用等語無訛，並查前開車號自小客車
    於八十三年六月六日因紅燈越線停車之違規，由高雄市政府警察局依法逕行舉發
    ，但因高雄縣警察局林園分局所列管之違規單已逾裁罰時效，均已銷毀，而無法
    提供違規單，且舉發單位亦無法提出送達回證，而異議人前開違規之處分通知書
    亦無存檔資料及送達回證等相關資料等情，業據證人即高雄縣警察局林園分局承
    辦裁決業務之廖清福在庭證述甚明，及有高雄縣警察局林園分局九十一年七月三
    十日以高林警裁字第０九一００一四一二八號函所檢附前開異議人所有車號之違
    規情形一紙在卷可佐。顯見依現有之證據，並無法證明異議人是否確實收受本件
    違規通知單及處分通知書，復參以異議人又否認有收受相關之舉發違規通知單及
    處分通知書之事實，準此，上開違規單送達是否合法，非無疑義；又雖據高雄縣
    警察局林園分局所提出異議人前開車號自小客車於八十四年十月九日及於八十七
    年七月二十日分別均有闖越紅燈之違規，而遭警逕行舉發，異議人並先後於八十
    五年三月九日及八十七年九月八日均繳交罰款結案，但尚難因之即遽認異議人於
    八十三年六月六日之違規以合法收受舉發通知單。據前說明，原處分機關既未經
    合法通知違規人（異議人）給予陳述意見之機會，即逕行處分，揆諸前開規定，
    尚有未洽，此部分即應依道路交通案件處理辦法第二十條規定將原處分撤銷，另
    行發交原處分機關即高雄縣警察局林園分局依照上開規定程序辦理。
五、據上說明，是前開高雄縣警察局林園分局於八十六年十一月十七日之吊銷處分書
    業經撤銷，則本件高雄區監理所認異議人使用註銷駕照駕車而違反道路交通管理
    處罰條例第二十一條第一項第六款之規定，並於九十年七月三日掣製之高監字第
    000000000號舉發違反道路交通管理事件通知單，以及於九十一年二月
    二十二日依據前開規定所製之高監五字第裁八０—000000000號之違反
    道路交通管理事件裁決書即乏憑據，是異議人此部分之異議亦為有理，亦應依道
    路交通案件處理辦法第二十條規定，裁定如主文第二項所示。
六、依道路交通案件處理辦法第二十條，裁定如主文。
中      華      民      國    九十一    年     十二     月     三十     日
                              臺灣高雄地方法院交通法庭
                                  法    官  程克琳
右正本證明與原本無異。
如不服本裁定，應於裁定送達後五日內，向本院提出抗告狀。
                                  書 記 官   梁瑜玲
中      華 民      國    九十一    年     十二     月     三十     日
